【裁判字號】    95,訴,131
【裁判日期】    950407
【裁判案由】    違反槍砲彈藥刀械管制條例
【裁判全文】
臺灣高雄地方法院刑事判決               95年度訴字第131號
聲  請  人  臺灣高雄地方法院檢察署檢察官
被      告  乙○○
指定辯護人  本院公設辯護人  甘大空
上列被告因違反槍砲彈藥刀械管制條例案件，經檢察官提起公訴
（94年度偵字第24665 號），本院判決如下：
    主  文
乙○○未經許可，持有可發射子彈具有殺傷力之改造手槍，累犯
，處有期徒刑參年捌月，併科罰金新臺幣拾萬元，罰金如易服勞
役，以新臺幣玖佰元即銀元參佰元折算壹日。
扣案之改造手槍壹支（含彈匣壹個，槍枝管制編號：0000000000
號）、直徑9mm 之土造子彈壹顆及直徑6mm 之改造子彈貳顆，均
沒收。
    事  實
一、乙○○前因違反毒品危害防制條例案件，經本院判處有期徒
    刑4 月確定，而於民國94年7 月26日易科罰金執行完畢。詎
    仍不知悔改，明知未經許可，不得持有槍砲彈藥刀械管制條
    例所列管之槍、彈，竟於94年10月23日晚間10時許，在高雄
    市○鎮區○○路及武慶路路口之九九火鍋店外，向姓名年籍
    不詳綽號「阿忠」之成年男子，借得仿BERETTA 廠92FS型半
    自動手槍製造之金屬槍枝，車通槍管內阻鐵改造而成之可擊
    發適用子彈、具有殺傷力之改造手槍1 支（含彈匣，槍枝管
    制編號：0000000000號）及土造金屬彈殼加裝直徑約9mm 之
    金屬彈頭改造而成之具有殺傷力之土造子彈2 顆（其中1 顆
    已因鑑定需要試射而擊發）、玩具金屬彈殼加裝直徑約6mm
    之鋼珠改造成而成之具有殺傷力之改造子彈3 顆（其中1 顆
    已因鑑定需要試射而擊發），收受後乙○○隨即將上開槍、
    彈隨身攜帶，使前揭物品置於其實力支配管領下而持有，並
    駕駛不知情之友人葉淑惠所出借車牌號碼9171－MG之自小客
    車，搭載不知情之友人劉家汶，嗣於94年10月23日晚間11時
    40 分 許，在高雄市○○區○○路與武昌路路口時，為警臨
    檢查獲，並在上開自小客車上扣得前開槍、彈及「阿忠」所
    有裝放前開槍、彈之咖啡色背包1 個，始查悉上情。
二、案經高雄市政府警察局苓雅分局報請臺灣高雄地方法院檢察
    署檢察官偵查起訴。
    理  由
壹、證據能力部分：
一、按被告以外之人於審判外之陳述，雖不符合刑事訴訟法第15
    9 條之1 至第159 條之4 之規定，而經當事人於審判程序同
    意作為證據，法院審酌該言詞陳述或書面陳述作成時之情況
    ，認為適當者，亦得為證據。又當事人、代理人或辯護人於
    法院調查證據時，知有第159 條第1 項不得為證據之情形，
    而未於言詞辯論終結前聲明異議者，視為有前項之同意，刑
    事訴訟法第159 條之5 定有明文。
二、本件內政部警政署刑事警察局（下稱刑事警察局）94年11月
    28日刑鑑字第0940172744號槍彈鑑定書於性質上本係被告以
    外之人，即刑事警察局人員於本件審判外所為之書面陳述，
    因該檢驗報告非審判長、受命法官或檢察官依刑事訴訟法第
    198 條規定囑託該局所為之鑑定，而係由移送機關將本件移
    送檢察官偵查前自行送請刑事警察局所為之鑑定，故不屬於
    同法第206 條規定由鑑定人所出具之鑑定報告，依刑事訴訟
    法第159 條第1 項規定，該紙鑑定書乃屬於傳聞證據；又因
    該鑑定書並非經常處於可受公開檢查（Public Inspection)
    狀態下所作成之文書，且係由刑事警察局針對具體個案為之
    ，惟公訴人、被告乙○○及辯護人於本院調查證據時，知有
    前開情形，而未於言詞辯論終結前聲明異議，揆諸前揭說明
    ，即視為有同意做為證據，本院復審酌該份鑑定書係依專業
    之方法進行鑑驗，其作成之情況並無不適當之情形，故該份
    鑑定書依刑事訴訟法第159 條之5 之規定，乃因辯護人及被
    告之同意，復因無任何不適當作為證據之情形，而有證據能
    力。
貳、實體部分：
一、訊據被告乙○○於警詢、偵查及本院審理中對於有於94年10
    月23日晚間10時許，在高雄市○鎮區○○路及武慶路路口之
    九九火鍋店外，向「阿忠」借得上開槍、彈而持有之事實坦
    承不諱，而被告為警查獲之時所持有之槍、彈，經送刑事警
    察局鑑定，結果認仿BERETTA 廠92FS型半自動手槍製造之金
    屬槍枝，車通槍管內阻鐵改造而成之改造手槍（含彈匣，槍
    枝管制編號：0000000000號），機械性能良好，可擊發適用
    子彈，具殺傷力；而持有之改造子彈5 顆，其中2 顆係土造
    金屬彈殼加裝直徑約9mm 之金屬彈頭改造而成之土造子彈，
    採樣1 顆試射，可擊發，認具殺傷力；餘3 顆為玩具金屬彈
    殼加裝直徑約6mm 之鋼珠改造而成之改造子彈，採樣1 顆試
    射，可擊發，亦認具殺傷力之事實，有刑事警察局94年11月
    28日刑鑑字第0940172744號槍彈鑑定書1 份附卷可憑，是本
    件事證明確，被告之犯行堪予認定。
二、本件改造手槍、子彈，分別屬於槍砲彈藥刀械管制條例第4
    條第1 項第1 款所稱之槍砲及同條例第4 條第1 項第2 款所
    稱之彈藥。是核被告所為，係犯槍砲彈藥刀械管制條例第8
    條第4 項之未經許可，持有可發射子彈具有殺傷力之改造手
    槍罪及同條例第12條第4 項之未經許可持有子彈罪。被告同
    一之持有行為同時觸犯前開2 罪名，為想像競合犯，應依刑
    法第55條之規定，從一重之持有可發射子彈具有殺傷力之改
    造手槍罪處斷。查被告前因違反毒品危害防制條例案件，經
    本院判處有期徒刑4 月確定，而於94年7 月26日易科罰金執
    行完畢，有卷附臺灣高等法院被告前案紀錄表可按，其受有
    期徒刑之執行完畢，5 年以內再犯本件有期徒刑以上之罪，
    為累犯，依法加重其刑。爰審酌被告未經許可持有槍枝、子
    彈，會對社會造成一定之危害，本應受相當非難，惟念其尚
    未將槍枝取出使用即為警查獲，且持有之時間僅數小時，為
    時甚短，及犯後坦承等一切情狀，量處如主文所示之刑，併
    就罰金部分諭知易服勞役之折算標準，以資懲儆。至被告之
    辯護人辯以被告犯罪情節，縱處以被告法定最低刑度猶嫌過
    重等語，然邇來槍枝氾濫，不法之徒動輒擁槍自重，甚而以
    之殺人越貨，對社會治安之妨害至深且鉅，素為政府懸令禁
    絕，被告明知持有槍枝為法所不許，且政府查緝甚嚴，竟無
    視法令而仍向他人借得而持有，自犯罪性質及係為警臨檢查
    獲而言，所為並不足以引起一般人客觀上之同情，尚難援引
    刑法第59條酌減其刑之規定，自不得以立法制訂妥當與否，
    援引作為刑法第59條減輕其刑之依據，附此敘明。
三、扣案之仿BERETTA 廠92FS型半自動手槍製造之金屬槍枝，車
    通槍管內阻鐵改造而成之改造手槍1 支（含彈匣，槍枝管制
    編號：0000000000號）及土造金屬彈殼加裝直徑約9mm 之金
    屬彈頭改造而成之土造子彈1 顆（扣案2 顆，經鑑驗結果，
    實際擊發試射1 顆，尚餘1 顆）、玩具金屬彈殼加裝直徑約
    6m m之鋼珠改造成而成之改造子彈2 顆（扣案3 顆，經鑑驗
    結果，實際擊發試射1 顆，尚餘2 顆），依法不得持有，而
    均屬違禁物，有前開槍彈鑑定書1 份在卷可稽，不問屬於犯
    人與否，均應依刑法第38條第1 項第1 款之規定宣告沒收。
    至經試射之直徑9mm 之土造子彈1 顆、直徑6mm 之改造子彈
    1 顆，因試射後所遺留之彈頭、彈殼已不具殺傷力，失其為
    槍砲彈藥刀械管制條例所管制之彈藥性質，已非屬違禁物，
    爰不為沒收之諭知。另扣案裝放前開槍、彈之咖啡色背包1
    個，係綽號「阿忠」之成年男子所有，業據被告供陳在卷，
    亦不予宣告沒收，附此敘明。
據上論斷，應依刑事訴訟法第299 條第1 項前段，槍砲彈藥刀械
管制條例第8 條第4 項、第12條第4 項，刑法第11條前段、第55
條、第47條、第42條第2 項、第38條第1 項第1 款，罰金罰鍰提
高標準條例第2 條，現行法規所定貨幣單位折算新台幣條例第2
條，判決如主文。
本案經檢察官甲○○到庭執行職務。
中    華    民    國    95    年    4     月    7     日
                  刑事第十五庭審判長  法  官 唐照明
                                      法  官 呂憲雄
                                      法  官 陳筱蓉
以上正本證明與原本無異。
如不服本判決，應於收受送達後10日內向本院提出上訴書狀。
中    華    民    國    95    年    4     月    7     日
                                      書記官 梁瑜玲
附錄本案論罪科刑法條全文：
槍砲彈藥刀械管制條例第8 條：
未經許可，製造、販賣或運輸鋼筆槍、瓦斯槍、麻醉槍、獵槍、
空氣槍或第四條第一項第一款所定其他可發射金屬或子彈具有殺
傷力之各式槍砲者，處無期徒刑或五年以上有期徒刑，併科新臺
幣一千萬元以下罰金。
未經許可，轉讓、出租或出借前項所列槍枝者，處五年以上有期
徒刑，併科新臺幣一千萬元以下罰金。
意圖供自己或他人犯罪之用，而犯前二項之罪者，處無期徒刑或
七年以上有期徒刑，併科新臺幣一千萬元以下罰金。
未經許可，持有、寄藏或意圖販賣而陳列第一項所列槍砲者，處
三年以上十年以下有期徒刑，併科新臺幣七百萬元以下罰金。
第一項至第三項之未遂犯罰之。
槍砲彈藥刀械管制條例第12條：
未經許可，製造、販賣或運輸子彈者，處一年以上七年以下有期
徒刑，併科新台幣五百萬元以下罰金。
未經許可，轉讓、出租或出借子彈者，處六月以上五年以下有期
徒刑，併科新台幣三百萬元以下罰金。
意圖供自己或他人犯罪之用，而犯前二項之罪者，處三年以上十
年以下有期徒刑，併科新台幣七百萬元以下罰金。
未經許可，持有、寄藏或意圖販賣而陳列子彈者，處五年以下有
期徒刑，併科新台幣三百萬元以下罰金。
第一項至第三項之未遂犯罰之。


司法院資訊處製作；財團法人民間司法改革基金會備份。
